臺灣高等法院交通事件裁定　　　　　　 96年度交抗字第537號
抗　告　人　　甲○○
即受處分人
　　　　　　　　　　　　樓之7.
上列抗告人即受處分人因違反道路交通管理處罰條例案件，不服
臺灣臺北地方法院，中華民國九十六年七月二日所為裁定（九十
六年度交聲字第五三五號），提起抗告，本院裁定如下：
    主  文
原裁定撤銷，發回臺灣臺北地方法院。
    理  由
一、本件原處分、異議及原裁定意旨均詳如原裁定書所載（如附
    件）。
二、抗告人即受處分人甲○○抗告意旨略以：本件其係臨停於台
    北市○○街○段廿六號前，為合法臨時停車地點，舉發員警
    執意開單告發，經其力爭無效，方為拒簽，而原審依舉發員
    警王裕舜於法庭證稱，係操作掌上型電腦疏失，致違規地點
    由承德路一段二十六號錯列為迪化街一段二十六號，然掌上
    型電腦之文字輸入操作法，是否如舉發員警所稱，錯按一頁
    之結果，會致生本件所生之情形，尚待查證。又本件係經抗
    告人申訴後，始於回覆申訴公文中更改舉發違規地點，非如
    員警所証，其於現場發現錯誤時，受處分人已駛離而做更正
    。又本件舉發既具此重大明顯瑕疵，應屬行政程序法第一百
    十一條第七款之無效行政處分，而原審未撤銷，顯然有誤等
    語，否認違規並請求撤銷原裁定。
二、經查，本案原舉發員警王裕舜固於原審具結證稱：其是使用
    掌上型電腦開單告發，迪化街的「迪」及承德路的「承」都
    是八畫，其在按鍵輸入的時候，不小心按到下一頁，於是就
    變成違規地點列印成迪化街等語，原審並考量證人具結後可
    能受刑法偽證罪處罰，其證言之憑信性即獲擔保，及証人為
    依法執行交通勤務人員，執行職務上舉發行為，應推定正當
    之原則，而為本件採證，固非無據，然本案舉發員警與受處
    分之抗告人原處對立地位，且核卷証確係於抗告人申訴，經
    台北市交通事件裁決所函轉其陳述書後，方以書函說明誤植
    舉發地點，建請裁決所更正，此有台北市政府警察局大同分
    局書函一件在卷可稽（原審卷第十八頁），則証人王裕舜証
    述，其於現場即已發現錯誤，然抗告人已駕車離開一節，顯
    非屬實。乃本件違規地點是否確如証人所証，依其舉發時使
    用之掌上型電腦之操作方式，是否遭致如同本案之錯誤？則
    非無法查証，是原審未詳實查証，即有調查未盡之失。
三、另查，本案有關舉發違規地點，一係紅線禁臨停，一非紅線
    禁臨停，事涉抗告人是否違規，事關重大。而原裁定所引違
    反道路交通管理事件統一裁罰基準及處理細則第三十條第一
    項：「…應審查事件填記內容事否符合規定、附件是否齊全
    ；發現不符規定或附件欠缺者，應即協調補正後再行移送，
    其屬填記錯誤者，並應即日通知被通知人更正」之規定，其
    得補正或更正，應係依形式審查即得探知之顯然錯誤，至若
    本件不同地點之登載，是否亦屬該得以更正之事項？又是否
    為抗告人主張之無效處分？理由內付之闕如，未見原裁定有
    何說明。以上，均影響及本件應否裁罰之認定，原審未予詳
    為查証說明，遽以認定，顯有應行調查事項未予調查之失，
    抗告人之抗告非無理由，自宜由本院撤銷發回，俟原審詳為
    調查後再為適法之裁判，以昭公允。
四、據上論結，應依道路交通案件處理辦法第二十六條，刑事訴
    訟法第四百十三條，裁定如主文。
中　　華　　民　　國　　96　　年　　8 　　月　　2 　　日
        　　　　　　刑事第六庭審判長法　官  林堭儀
　　　　　　　　　　　　　　   　　 法　官  莊謙崇
　　　　　　　　 　 　　　　　  　　法　官  陳玉雲
以上正本證明與原本無異。
不得抗告。
                                    書記官  陳思云
中　　華　　民　　國　　96　　年　　8 　　月　　3 　　日
臺灣臺北地方法院交通事件裁定　　　　 96年度交聲字第535號
原處分機關　臺北市交通事件裁決所
異議人即
受處分人　　甲○○　男　51歲（民國○○年○月○○日生）
　　　　　　　　　　身分證統一編號：Ｚ000000000號
　　　　　　　　　　住臺北市中山區○○○路○段112號3樓之7
　　　　　　　　　　居臺北市中山區○○○路○段112號10樓之
                      2
上列異議人即受處分人因違反道路交通管理處罰條例案件，對於
臺北市交通事件裁決所中華民國九十六年四月十九日所為之處分
（原處分案號：北市裁二字第裁22-A00000000號），聲明異議，
本院裁定如下：
    主      文
異議駁回。
    理      由
一、按汽車臨時停車時，在設有禁止臨時停車標誌、標線處所不
    得臨時停車，道路交通安全規則第一百十一條第一項第三款
    定有明文。而劃設於道路緣石正面或頂面，或劃設於路面之
    紅色實線標線，係屬禁止臨時停車線，用以指示禁止臨時停
    車路段，道路交通標誌標線號誌設置規則第一百六十九條設
    有明文規定。次按汽車駕駛人，在設有禁止臨時停車標誌、
    標線處所臨時停車者，處新臺幣（下同）三百元以上六百元
    以下罰鍰，道路交通管理處罰條例第五十五條第三款亦規定
    甚明。是汽車駕駛人，如有在設有禁止臨時停車標誌、標線
    處所臨時停車之違規行為經警舉發，並於舉發通知單上所載
    之應到案期限內到案聽候裁決或提出申訴，經主管機關調查
    後仍認定前揭違規行為屬實者，依違反道路交通管理事件統
    一裁罰基準及處理細則（下稱處理細則）第四十四條第一項
    及違反道路交通管理事件統一裁罰基準表（下稱裁罰基準表
    ）之規定，應對該汽車駕駛人處以三百元之罰鍰。
二、本件異議人即受處分人甲○○於民國九十六年一月二十九日
    下午四時二分許，經臺北市政府警察局大同分局交通分隊小
    隊長王裕舜以掌上型電腦製單舉發，其舉發通知單上違規事
    由列印為違反道路交通管理處罰條例第五十五條第三款「在
    劃有紅線路段臨停」，違規地點則列印為「迪化街一段二六
    號」，嗣受處分人於舉發通知單所載應到案日期前到案提出
    陳述，經原處分機關臺北市交通事件裁決所函請舉發單位臺
    北市政府警察局大同分局調查，該局認受處分人在臺北市○
    ○路○段二六號劃有紅線路段臨時停車之違規行為明確，惟
    舉發通知單上違規地點誤載為迪化街一段二六號，而建請原
    處分機關予以更正，舉發警員王裕舜嗣亦將舉發通知單上所
    載違規地點更正為承德路一段二六號，原舉發機關因認受處
    分人違規事證仍屬明確，乃依道路交通管理處罰條例第五十
    五條第三款、處理細則第四十四條第一項暨裁罰基準表之規
    定，於九十六年四月十九日以北市裁二字第裁22-A00000000
    號裁決書裁罰受處分人三百元之罰鍰在案。以上各情，有上
    開裁決書、臺北市政府警察局掌電字第A00000000號舉發通
    知單、受處分人陳述書、臺北市政府警察局大同分局九十六
    年二月二十七日北市警同分交字第○九六三○七○九九○○
    號函在卷可稽。
三、受處分人聲明異議意旨略以：伊當天駕駛計程車停在迪化街
    一段二六號前準備前往超商購物，剛下車即遭小隊長王裕舜
    開單，惟當時停車位置並未劃設紅黃線，惟王裕舜竟稱舉發
    地點錯誤，並自行加以更正，且如屬填記錯誤，亦應依處理
    細則第三十條規定，即日通知伊更正，既未依法更正並通知
    伊，所謂誤植云云，即於法無據而依法無效；又原處分機關
    臺北市交通事件裁決所違反行政程序法第十條裁量範圍之規
    定，且具有重大明顯之瑕疵，依行政程序法第一百十一條第
    一項第七款、第一百五十八條第一項第一款規定，所為之處
    分自屬違法，應予撤銷云云。
四、經查：
  (一)交通警員掣單舉發違反道路交通管理處罰條例所列之違規事
    實，本質上為行政處分，係公務員基於職務上權力，依法就
    特定之具體事件所為具公法上效果之單方行政行為，基於公
    務員為公法上行為具有公信力之原則，該行政處分當可被推
    定為有效，其據以依法處分之事實亦應認定為正確無誤。另
    依道路交通管理處罰條例科處行政罰事件，依據公法爭議之
    舉證責任分配法則，固應先由行政機關就其業已履踐相關正
    當法程序，以及人民應受處罰之客觀違反法令行為，負證明
    之責，異議人就行政機關已為相當證明之前開事項，若主張
    欠缺主觀歸責條件或為其他抗辯，亦須就其所辯提出反證。
    惟行政機關對於前開應為舉證事項，非不得以執行查察取締
    勤務人員，依據調查人證之程序，使就親歷事實提供不可替
    代之證明方法，合先敘明。
  (二)本件受處分人之違規案件，係由臺北市政府警察局大同分局
    交通分隊小隊長王裕舜所製單舉發，經本院傳喚王裕舜到庭
    作證，其證稱：我當天擔任十五點到十七點的交通巡邏勤務
    ，因為承德路一段計程車違規排班情形嚴重，當時我就騎車
    到承德路一段進行巡邏勤務，經過承德路一段二十四巷口的
    時候，計程車看到我巡邏的時候都離開了，我就在該處等候
    查看三、五分鐘‧‧‧後來又來一台本件受處分人所開的計
    程車，也因為有客人要攔車而停在路邊客人上車，我比手勢
    並吹哨子要驅離，可是受處分人還是執意要載客，於是我就
    上前開單告發，當時受處分人臨時停車的地點是在承德路一
    段二六號，那個地方劃設紅線，我是使用掌上型電腦開單告
    發，迪化街的「迪」及承德路的「承」都是八畫，我在按鍵
    輸入的時候，不小心按到下一頁，於是就變成違規地點列印
    成迪化街，我在現場發現的時候，受處分人已經駕車離開，
    我事後有作更正，受處分人當場是拒簽通知單等語，有本院
    九十六年六月二十五日訊問筆錄可稽，並有其所提出之現場
    照片六張及所繪現場圖附卷可參。考量證人王裕舜與受處分
    人並無任何親屬關係，此據證人王裕舜陳明在卷，其於負有
    具結義務並可能受刑法偽證罪處罰之情形下，仍於法庭為前
    揭證言，其證言之憑信性應可獲得擔保，且證人王裕舜既為
    依法執行交通勤務之警員，其所為舉發之執行職務行為，依
    前揭說明，原則上應可推定其為正當，況依其前開證述內容
    ，就事發經過為詳盡之描述，並均合於常情而無矛盾齟齬，
    衡情應無設詞陷害受處分人之必要，自得援為不利於受處分
    人之認定依據。受處分人對於承德路一段二六號係劃設紅線
    之禁止臨時停車路段，亦不爭執，其雖辯稱其當日係在迪化
    街一段二六號下車購買飲料時遭舉發云云，惟此據證人王裕
    舜堅詞證稱：他所述不實，受處分人確實停車要載客，當天
    違規地點確實在承德路，而且我們在迪化街沒有設置巡邏箱
    等語，則受處分人於上開時地違規臨時停車之行為，甚為明
    確，其空言否認違規，陳稱舉發地點係在迪化街一段二六號
    云云，洵無足採。
  (三)又受處分人指稱本件違規地點填記錯誤，並未即日通知伊，
    違反處理細則第三十條規定而屬無效云云。惟關於舉發交通
    違規案件之移送程序，依處理細則第二十八條第一項係規定
    ：「舉發違反道路交通管理事件後，舉發單位應於舉發當日
    或翌日午前，將該舉發違反道路交通管理事件有關文書或電
    腦資料連同有暫代保管物件者之物件送由該管機關，於舉發
    之日起四日內移送處罰機關」，第二十九條第一項規定：「
    依前條規定應行移送之文書等物件，其由公路主管機關舉發
    者，由該管機關辦理移送，警察機關舉發者，由該管警察局
    或其分局辦理移送」，第三十條第一項則規定：「依前條規
    定辦理移送之機關，收受舉發單位送交違反道路交通管理事
    件後，應審查該事件填記內容是否符合規定、附件是否齊全
    ；發現不符規定或附件欠缺者，應即協調補正後再行移送；
    其屬填記錯誤者，並應即日通知被通知人更正」，足見舉發
    單位若為警察機關者，係由該管警察局或分局將違規案件移
    送予裁決處罰機關，若警察局或分局發現有欠缺應予補正或
    填記錯誤應予更正者，係通知原舉發之警察機關（即所謂「
    被通知人」）辦理補正或更正後再行移送，而非應將補正或
    更正之事由通知違規行為人甚明。則舉發本件之臺北市政府
    警察局大同分局交通分隊小隊長王裕舜事後將違規地點更正
    ，移送機關之大同分局亦建請臺北市交通事件裁決所於裁決
    時將違規地點更正，自屬適法，受處分人主張違規地點更正
    之事其未受通知，本件舉發或處罰應屬無效云云，顯有誤解
    。從而本件原處分機關經調查結果，依處理細則及裁罰基準
    表之規定對受處分人處以三百元之罰鍰，當屬合法，且未逾
    越法定裁量範圍，亦無何等瑕疵可言。受處分人錯誤援引行
    政程序法第十條、第一百十一條第七款、第一百五十八條第
    一項第一款等規定，任意指摘原處分違法無效云云，依上開
    說明，均不足採。本件事證明確，受處分人違規行為明確，
    應依法論科。
五、綜上所述，受處分人確有在設有禁止臨時停車標線處所臨時
    停車之違規行為，且已於應到案日期前到案提出申訴，從而
    原處分機關依道路交通管理處罰條例第五十五條第三款、處
    理細則第四十四條第一項暨裁罰基準表之規定，裁處受處分
    人罰鍰三百元，核無違誤。本件受處分人之異議為無理由，
    自應裁定將其異議駁回。
據上論斷，應依道路交通案件處理辦法第十九條，裁定如主文。
中　　華　　民　　國　　96　　年　　7 　　月　　2 　　日
                  交通法庭法　官　林庚棟
以上正本證明與原本無異。
如不服本裁定應於送達後五日內向本院提出抗告狀。
 　　                     書記官　殷玉芬
中　　華　　民　　國　　96　　年　　7 　　月　　5 　　日
